臺中高等行政法院裁定
                                       100年度停字第22號
聲  請  人　廖阿房
輔  佐  人  廖瑞棋
相  對  人　臺中市政府
代　表　人　胡志強
相  對  人　財政部國有財產局臺灣中區辦事處
代　表　人　廖蘇隆

上列當事人間聲請停止執行事件，本院裁定如下：
　　主  文
聲請駁回。
聲請訴訟費用由聲請人負擔。
　　理  由
一、按「行政訴訟繫屬中，行政法院認為原處分或決定之執行，
    將發生難於回復之損害，且有急迫情事者，得依職權或依聲
    請裁定停止執行。但於公益有重大影響，或原告之訴在法律
    上顯無理由者，不得為之。」行政訴訟法第116條第2項定有
    明文，該規定之立法目的，乃於行政機關之處分或決定，在
    依法撤銷或變更前，具有執行力，原則上不因提起行政救濟
    而停止執行。然如原處分或決定之執行將發生難於回復之損
    害，且有急迫情事者，自應賦與行政法院依受處分人或訴願
    人之聲請，裁定停止執行，俾兼顧受處分人或訴願人之利益
    。又該條第2項所稱原處分或決定之執行，係指行政處分之
    執行而言，故行政法院得依受處分人或訴願人之聲請，裁定
    停止執行者，自以得作為行政爭訟標的之行政處分為限，是
    停止執行自應以有行政處分存在為前提，若無行政處分之存
    在，即不符上開法條規定之停止執行要件，其聲請即無法准
    許。
二、本件聲請人聲請意旨略以：
    臺中市○○區○○○段1298-7地號土地（下稱系爭土地）係
    原告民國49年2月24日經買賣取得同段127-3地號土地（地目
    為「溝」），嗣於62年3月15日出賣該土地予訴外人陳立坤
    時，依相對人所屬中山地政事務所鑑定結果，該土地水流停
    止後新增之土地，並於68年經相對人進行地籍圖重測，69年
    7月30日經相對人核定後登記為國有，嗣納入南屯區自辦市
    地重劃範圍內。聲請人自49年取得同段127-3地號土地後即
    於系爭土地耕作至今，78至81年並於同段1298地號土地上建
    造磚造鐵棚建物（登記地址為台中市○○區○○○路○段903
    之1），依土地法第13條規定，聲請人應可優先登記為所有
    權人或使用受益。惟系爭土地於69年登記為國有時，相對人
    並未通知聲請人，至財政部國有財產局臺灣中區辦事處（下
    稱國有財產局）於93年11月1日通知聲請人應繳納自82以前
    併同上揭建物在內所使用土地之租金，聲請人始得知原所有
    之系爭土地被登記，嗣聲請人於相對人所屬中興地政事務所
    98年11月所發之中興地所一字第0980015121號函文記載，始
    確切得知系爭土地經登記國有。聲請人遂於98年10月5日提
    起訴願，惟經相對人所屬地政局100年9月文（聲請人於同年
    10月初收受）所載，系爭土地已由國有財產局轉為私有，聲
    請人至相對人所屬中興地政事務所申請相關地籍謄本，始知
    國有財產局於原告提起訴願、上揭重劃會訴訟繫屬及系爭重
    劃土地公告禁止移轉期間，即98年10月間，將系爭土地標售
    予訴外人陳順源，且標售前並未通知有依法優先取得系爭土
    地所有權或受益權之聲請人是否行使優先承購權，逕以系爭
    土地於69年已登記為國有，而為標售行為，造成聲請人財產
    及精神上無法彌補之重大損失。況系爭土地僅為暫時登記，
    於重劃完成後仍會重分配土地，是國有財產局處分系爭土地
    雖經辦理移轉登記，陳順源仍未取得所有權；而聲請人另於
    鈞院提起撤銷系爭土地登記為國有，並將系爭土地登記為聲
    請人所有之訴，經鈞院以100年度訴字第329號受理，是聲請
    人將來若勝訴，仍能依登記錯誤等由申請系爭土地回復登記
    。綜上，爰聲明相對人財政部國有財產局臺灣中區辦事處標
    售系爭土地予陳順源之行政處分，於本院100年度訴字第329
    號行政訴訟程序終結前，應予以停止執行等語。
三、次按「我國關於行政訴訟與民事訴訟之審判，依現行法律之
    規定，係採二元訴訟制度，分由不同性質之法院審理。關於
    因公法關係所生之爭議，由行政法院審判，因私法關係所生
    之爭執，則由普通法院審判。行政機關代表國庫出售或出租
    公有財產，並非行使公權力對外發生法律上效果之單方行政
    行為，即非行政處分，而屬私法上契約行為，當事人若對之
    爭執，自應循民事訴訟程序解決。」復為司法院釋字第448
    號解釋在案。另最高行政法院58年判字第270號判例謂：「
    行政機關代表國庫處分官產，係私法上契約行為，人民對此
    有所爭執，無論主張租用抑或主張應由其優先承購，均應提
    起民事訴訟以求解決，不得藉行政爭訟程序，請求救濟。」
四、經查，相對人國有財產局台灣中區辦事處於98年10月間將系
    爭土地標售予訴外人陳順源，並於同月27日移轉登記該土地
    所有權予陳順源完畢，有土地登記簿謄本在卷可佐，此係相
    對人國有財產局台灣中區辦事處基於國有財產管理機關之地
    位，代表國庫出售公有財產之私經濟行為。本件聲請人主張
    其自49年取得同段127-3地號土地後即於系爭土地耕作至今
    ，78至81年並於同段1298地號土地上建造磚造鐵棚建物，依
    土地法第13條規定，其應可優先登記為所有權人或使用受益
    等情縱然屬實，而相對人國有財產局台灣中區辦事處未於標
    售系爭土地前通知聲請人是否行使優先承購權，逕予標售，
    亦造成聲請人財產上之損害等語。然查，因相對人國有財產
    局台灣中區辦事處前開標售之行為，本質上屬處理國有財產
    之私法行為，其與人民訂立私法買賣契約前之前置相關作業
    及應遵守之程序，非屬對人民基於高權地位，所為行使公權
    力之行為，其標售及將系爭土地所有權移轉登記予訴外人陳
    順源，自非行政處分。
五、從而，聲請人主張相對人財政部國有財產局臺灣中區辦事處
    標售系爭土地予陳順源之行為，係行政處分，請求於本院10
    0年度訴字第329號行政訴訟程序終結前，予以停止執行，依
    上開說明，核與行政訴訟法第116條第2項規定之要件不合，
    應予駁回。又本件依聲請人所主張之事實及理由，並經本院
    調閱本院100年度訴字第329號事件卷宗，認本件聲請之事證
    已明，無依行政訴訟法第116條第4項前段規定徵詢相對人等
    2人意見之必要，併予敘明。
六、依行政訴訟法第104條、民事訴訟法第95條、第78條，裁定
    如主文。
 
中　　華　　民　　國　　100　年　　11　　月　　14　　日
                臺中高等行政法院第三庭
                          審判長法  官　沈  應  南
                                法  官　王  德  麟
                                法  官　許  武  峰
以上正本證明與原本無異。
如不服本裁定，應於裁定送達後10日內以書狀敘明理由，經本院
向最高行政法院提起抗告（須依對造人數附具繕本）。
中　　華　　民　　國　　100　年　　11　　月　　14　　日
                                書記官　許  騰  云